臺灣臺南地方法院刑事裁定
111年度單聲沒字第388號
聲  請  人  臺灣臺南地方檢察署檢察官
被      告  李元斌


                    （現另案於法務部○○○○○○○○○○○執行中）
上列聲請人因被告違反毒品危害防制條例案件，經檢察官聲請沒
收（111年度聲沒字第742號），本院裁定如下：
    主  文
扣案之第二級毒品甲基安非他命壹包（含包裝袋壹個、驗餘淨重
零點零捌伍公克）沒收銷燬；扣案之吸食器壹個、玻璃球壹個、
吸管壹個，沒收。
    理  由
一、聲請意旨略以：被告李元斌涉嫌違反毒品危害防制條例案件
    ，業經聲請人以111年度毒偵緝字第535號為不起訴處分確定
    ，有該不起訴處分書可參。而扣案之第二級毒品甲基安非他
    命1包係屬違禁物，依毒品危害防制條例第18條第1項前段、
    刑法第40條第2項等規定，聲請沒收並銷燬之；又扣案之吸
    食器1個、玻璃球1個、吸管1個，均係被告所有、供其吸食
    毒品之用，屬犯罪所用之物，依刑法第38條第2項、同法第4
    0條第3項等規定，聲請宣告沒收之等語。
二、按甲基安非他命屬毒品危害防制條例第2條第2項第2款所列
    之第二級毒品，不得非法持有或施用；而查獲之第一、二級
    毒品及專供製造或施用第一、二級毒品之器具，不問屬於犯
    罪行為人與否，均沒收銷燬之，毒品危害防制條例第18條第
    1項前段定有明文。又按本法總則於其他法律有刑罰、保安
    處分或沒收之規定者，亦適用之。但其他法律有特別規定者
    ，不在此限，刑法第11條定有明文。另按違禁物得單獨宣告
    沒收；刑法第40條第2項定有明文。又供犯罪所用、犯罪預
    備之物或犯罪所生之物，屬於犯罪行為人者，得沒收之。但
    有特別規定者，依其規定；刑法第38條第2項定有明文。再
    者，按供犯罪所用、犯罪預備之物，屬於犯罪行為人者，因
    事實上或法律上原因未能追訴犯罪行為人之犯罪或判決有罪
    者，得單獨宣告沒收，刑法第40條第3項定有明文。次按刑
    法第40條第3項之立法意旨：「依現行實務見解，如有犯罪
    行為人死亡、逃匿等情形，除另行提起民事訴訟外，不得單
    獨宣告沒收（司法院院解字第2898號、第3403號、第3738號
    、第3834號解釋）。惟因沒收已修正為具獨立性之法律效果
    ，故其宣告，不必然附隨於裁判為之，且犯罪行為人因死亡
    、曾經判決確定、刑法第19條等事由受不起訴處分或不受理
    、免訴、無罪判決者，或因刑法第19條、疾病不能到庭而停
    止審判者及免刑判決者，均可單獨宣告沒收之，爰增訂第3
    項規定。另依逃犯失權法則(FugitiveDisen-titlement)，
    犯罪行為人逃避刑事訴追而遭通緝時，不論犯罪行為人在國
    內或國外，法院得不待其到庭逕為沒收與否之裁判。爰參照
    德國刑法第73條、第76a條、日本刑法改正草案第76條、第7
    8條、美國聯邦法典第28篇第2466條、反貪腐公約第54條第1
    項第c款及UNODC2005年防制洗錢與資助恐怖行動法範本，於
    第3項增訂上揭因事實上或法律上原因未得追訴犯罪行為人
    之犯罪或判決有罪者，得單獨宣告沒收之規定」，可見所謂
    「因事實上或法律上原因」，係指被告因疾病不能到庭、逃
    匿、死亡、欠缺責任能力、已判決確定等情形，無從接受司
    法機關之偵查、審判，或受不起訴處分、不受理、免訴、無
    罪判決而言。再被告如因觀察勒戒或強制戒治後，因無繼續
    施用毒品傾向，經檢察官為不起訴處分，此受不起訴處分之
    原因，雖非刑法第40條第3項立法意旨所列舉之事由，然觀
    諸上開事由中，因疾病不能到庭、逃匿通緝或判決無罪者，
    尚且符合「事實上或法律上原因」之要件，其經法院裁定觀
    察、勒戒及強制戒治者，施用毒品犯行更加明確，依舉輕明
    重法理，尤應包攝於該條項規定之範疇（臺灣高等法院105
    年度抗字第1536號刑事裁定意旨參照）。
三、經查：
  ㈠被告因施用第二級毒品行為，經觀察勒戒後，無繼續施用毒
    品之傾向，業經臺灣臺南地方檢察署檢察官以111年度毒偵
    緝字第535號為不起訴處分確定，有該案偵查卷宗可稽，此
    情首堪認定。
　㈡扣案之毒品1包，經鑑定結果，係第二級毒品甲基安非他命無
    訛（驗餘淨重0.085公克），有台灣尖端先進生技醫藥股份
    有限公司毒品證物鑑定分析報告1份附卷可參，足見上開扣
    案之甲基安非他命1包，確係毒品危害防制條例第2條第2項
    第2款所規定之第二級毒品無訛，核屬違禁物，是聲請人依
    刑法第40條第2項、毒品危害防制條例第18條第1項前段等規
    定，聲請宣告沒收銷燬之，自屬有據。至包裝袋1個，因原
    係供包裝上開毒品之用，無論依傾倒或刮取等何種方式分離
    ，包裝袋內均會有極微量毒品殘留沾附，而無法析離，有法
    務部調查局93年3月19日調科壹字第09300113060號函可考，
    是前開包裝袋因無法與甲基安非他命剝離而須視同毒品之故
    ，自仍應與上開毒品一併沒收銷燬之。至鑑驗用罄毒品，既
    已滅失，自無庸再予以宣告沒收銷燬。
　㈢扣案之吸食器1個、玻璃球1個、吸管1個，均為被告所有、供
    其施用毒品所用之物，業據其供承在卷，而其施用毒品犯行
    ，業經檢察官為不起訴處分確定，已如前述，因此，自得參
    酌刑法第38條第2項、第40條第3項等規定之立法意旨，就此
    部分予以宣告沒收。是此部分聲請，亦應准許。
四、依刑事訴訟法第455條之36第2項，毒品危害防制條例第18條
    第1項前段，刑法第11條、38條第1項、第40條第2項、第3項
    ，裁定如主文。
中　　華　　民　　國　　111 　年　　10　　月　　24　　日
                      　刑事第一庭    法　官　陳淑勤
以上正本證明與原本無異。
如不服本裁定，應於收受送達後5日內向本院提出抗告狀。（應
附繕本）
                                      書記官　盧昱蓁
中　　華　　民　　國　　111 　年　　10　　月　　24　　日